---
title: "Index"
author: "Rosario Ureña Mena. A76600"
format: 
  html:
    code-fold: true
editor: visual
---

## Universidad de Costa Rica

## Maestría académica en Gestión Integral del Recurso Hídrico

## Curso PF 0953, Programación en R, 2022-II

## Profesor: Manuel Vargas del Valle

# TAREA #2

Cargar librerías

```{r}
#| label: cargar_librerias
library(DT)
library(dplyr)
library(ggplot2)
library(plotly)
library(readr)
library(tidyverse)
options(scipen = 7)
library(viridis)
```

#### Datos de COVID-19: Tabla GENERAL con las columnas necesarias, y Tabla POSITIVOS con codificacion para tildes

```{r}
#| label: cargar_datos_de_covid
covid_general <- read_delim(file = "C:/Users/rosur/Documents/CURSO PROGRAMACIÓN/TAREA_2/05_30_22_CSV_GENERAL.csv",
                              col_select = c(
                                "FECHA",
                                "positivos",
                                "nue_posi",
                                "muj_posi",
                                "hom_posi",
                                "extranj_posi",
                                "adul_posi",
                                "am_posi",
                                "menor_posi",
                                "RECUPERADOS",
                                "fallecidos",
                                "nue_falleci",
                                "salon",
                                "UCI"))

covid_positivos <- read_delim(file = "C:/Users/rosur/Documents/CURSO PROGRAMACIÓN/TAREA_2/05_30_22_CSV_POSITIVOS.csv",
                              locale = locale(encoding = "WINDOWS-1252"))

```

### Preparación de datos

Cambio de nombre de las variables de la tabla GENERAL.

```{r}
#| label: cambio_nombre_variables
covid_general <-
  covid_general |>
  rename(
    fecha = FECHA,
    recuperados = RECUPERADOS,
    nuevos_positivos = nue_posi,
    nuevos_fallecidos = nue_falleci,
    uci = UCI,
    hombres = hom_posi,
    mujeres = muj_posi,
    extranjeros = extranj_posi,
    adultos = adul_posi,
    adulto_mayor =am_posi,
    menor = menor_posi
  )

```

Conversiones de fechas de la tabla GENERAL.

```{r}
#| label: convertir_formato_fecha
covid_general <-
  covid_general |>
  mutate(fecha = as.Date(fecha, format = "%d/%m/%Y"))

```

Eliminación de columnas no necesarias de la tabla POSITIVOS.

```{r}
#| label: eliminar_columnas_innecesarias_covid_positivos
covid_positivos <-
  covid_positivos |>
  select(provincia,canton, "03/06/2020":"30/05/2022")
```

Eliminación de filas innecesarias.

```{r}
#| label: eliminar_filas_innecesarias
covid_positivos <-
  covid_positivos |>
  drop_na()

covid_general <-
  covid_general |>
drop_na()
```

# Resultados

1.  Una tabla que muestre datos diarios de COVID (del archivo 05_30_22_CSV_GENERAL.csv). Incluya las columnas: fecha, casos positivos acumulados de hombres (hom_posi), casos positivos acumulados de mujeres (muj_posi), casos positivos acumulados de menores (menor_posi), casos positivos acumulados de adultos (adul_posi), casos positivos acumulados de adultos mayores (am_posi) y casos positivos nuevos (nue_posi).

```{r}
#| label: tabla_covid_general
tabla_general <- 
  covid_general |>
  select(fecha,hombres,mujeres, menor, adultos, adulto_mayor, nuevos_positivos) |>
  datatable(options = list( pageLength = 5))
tabla_general
```

2.  Un gráfico de barras que muestre la cantidad de casos positivos nuevos por día. Es decir, debe contener una barra por cada día, desde el 2020-06-03 hasta el 2022-05-30.

```{r}
#| label: grafico_casos_nuevos_generales_diarios

casos_nuevos_diario <- 
  covid_general |>
  ggplot(aes(x=fecha, y =nuevos_positivos))+
  geom_col()+
  ggtitle("Casos positivos de COVID-19 por día en Costa Rica" ) +
  labs(subtitle = "Del 03 de junio del 2020 al 30 de mayo del 2022",
       caption = "Fuente: Ministerio de Salud de Costa Rica")+
  xlab("Fecha")+
  ylab("cantidad de casos positivos")+
  theme_classic()

ggplotly(casos_nuevos_diario)
```

3.  Un gráfico de líneas que muestre la evolución a través del tiempo de los casos positivos acumulados de hombres y de los casos positivos acumulados de mujeres.

```{r}
#| label: casos_positivos_hombres_y_mujeres
acumulado_sexo <-
  covid_general |>
  ggplot(aes(x= fecha))+
  geom_line(aes(y = hombres), color = "green")+
  geom_line(aes(y = mujeres), color = "blue")+
  ggtitle("Cantidad acumulada de positivos por COVID-19 según sexo")+
  labs(caption = "Fuente: Ministerio de Salud de Costa Rica", color = "sexo")+
  xlab("Fecha")+
  ylab("Cantidad de personas")
  theme_classic()

ggplotly(acumulado_sexo)
```

4. Un gráfico de líneas que muestre la evolución a través del tiempo de los casos positivos acumulados de menores, los casos positivos acumulados de adultos y de los casos positivos acumulados de adultos mayores.

```{r}
#| label: acumulado_positivos_edad
acumulado_edad <-
  covid_general |>
  ggplot(aes(x= fecha))+
  geom_line(aes(y = menor), color = "yellow")+
  geom_line(aes(y = adultos), color = "orange")+
  geom_line(aes(y = adulto_mayor), color = "brown")+
  ggtitle("Cantidad acumulada de positivos por COVID-19 según grupo de edad")+
  labs(caption = "Fuente: Ministerio de Salud de Costa Rica", color = "edad")+
  xlab("Fecha")+
  ylab("Cantidad de personas")
  theme_classic()

ggplotly(acumulado_edad)
```

5. Una tabla que muestre la cantidad casos positivos en cantones. Incluya las columnas provincia (provincia), cantón (canton) y casos al 2022-05-30 (30/05/2022). No incluya la fila de “Otros” o la que contiene valores nulos

En este caso ya había filtrado los valores nulos, entonces se eligen los cantones, excepto la línea Otros.
Anteriormente se habían eliminado las filas de valores nulos. Se hace la corrección para excluir la fila de cantón "Otros".
```{r}
#| label: acumulado_positivos_canton
acumulado_canton <- 
  covid_positivos |>
  filter(!(provincia == "Otros")) |>
  select(provincia, canton, "30/05/2022") |>
  datatable(options = list( pageLength = 5))

acumulado_canton
```
6. Un histograma que muestre la distribución de los casos positivos en cantones.

Hubo dificultades con el nombre de la variable acumulado total a la fecha 30 de mayo 2022, probablemente se interpretaba como una fórmula, se realizó un nuevo dataframe y se cambió el nombre de la columna
```{r}
#| label: histrograma_positivos_cantones

covid_cantonal_positivos <-
  covid_positivos[, c("provincia",
                               "canton",
                               "30/05/2022")]
colnames(covid_cantonal_positivos) <-
  c("provincia",
    "canton",
    "positivos")

histograma_canton <- covid_cantonal_positivos |>
  ggplot(aes(x = positivos), color= canton)+
  geom_histogram(bins = 20)+
  ggtitle("Distribución cantonal de los casos positivos por COVID")+
  labs(subtitle = "Acumulado total al 30 de mayo 2022", caption ="Fuente: Ministerio de Salud de Costa Rica")+
  xlab("Cantidad acumulada de positivos por COVID-19")+
  ylab("Cantidad de cantones")+
  theme_classic()

ggplotly(histograma_canton)
```

